臺灣高等法院刑事判決　　　　　　　　　　　　　九十三年度上易字第一八四六號
　　上　訴　人
　　即　被　告　戊○○
　　選任辯護人　謝世瑩律師
右上訴人因傷害案件，不服臺灣板橋地方法院九十三年度易字第二六一號，中華民國
九十三年九月二十三日第一審判決（起訴案號：臺灣板橋地方法院檢察署九十三年度
偵字第一四七六號），提起上訴，本院判決如左：
    主  文
原判決撤銷。
戊○○共同傷害人之身體，處有期徒刑陸月，如易科罰金，以參佰元折算壹日。
    事  實
一、緣戊○○因承包臺北縣三峽鎮中園國小校舍工程，將其中部分工程再分包予甲○○，甲○○在所負責之工程完成後，因戊○○遲未給付工程尾款，遂於民國九十
    二年五月二十九日下午八、九時許，偕同所僱用之己○○、丙○○、丁○○、乙○○等工人，一同前往戊○○在臺北縣蘆洲市○○街一九三巷四一弄二號七樓住
    處，欲催討工程尾款，適戊○○外出未遇，渠等經告知戊○○之妻陳梨玉來意，
    請其聯絡戊○○返家與甲○○處理工程尾款事宜後，渠五人即在戊○○住處所在
    之社區一樓大門口前（即臺北縣蘆洲市○○街一九三巷四一弄口）等候戊○○返
    家。詎戊○○獲悉甲○○偕同工人至其前開住處催討工程尾款，至感不滿，竟邀
    集不詳真實姓名年籍之成年男子約二十餘人，共同基於傷害犯意之聯絡，於同日
    下午十時三十二分許，戊○○徒手，率前述之人分持木棍或棒球棒，以駕車或步
    行之方式，至前開社區一樓大門口前，戊○○見甲○○仍逗留該處，即用手指指
    向甲○○稱「就是他」，前開不詳真實姓名年籍之成年男子約二十餘人，隨即衝
    向甲○○、己○○、丙○○、丁○○、乙○○等人，共同以木棍或棒球棒毆打甲○○，己○○見狀擋在甲○○前面，亦同遭前開數名不詳真實姓名年籍之成年男
    子共同以木棍或棒球棒毆打，造成甲○○受有頭部外傷合併頭皮撕裂傷、胸部挫
    傷合併左側第八、九肋骨骨折、尺骨骨折等傷害；己○○受有左手、左肘鈍挫傷
    、瘀腫及帶拉傷等傷害；而丙○○、丁○○、乙○○見棍棒齊飛打向甲○○，
    隨即閃躲一旁，惟仍遭波及，造成丁○○受有頸部瘀傷、丙○○受有腰部瘀傷、
    乙○○受有腰部及雙手手指瘀傷之傷害（丙○○、丁○○、乙○○均未據提出傷
    害告訴）。
二、案經甲○○、己○○訴由臺北縣政府警察局蘆洲分局報告臺灣板橋地方法院檢察
    署檢察官偵查起訴。
    理  由
一、訊據被告戊○○對於右揭事實坦承不諱，核與被害人甲○○、己○○在原審審理
    時並均具結證述無訛，被害人甲○○證稱：案發當天，伊係因被告積欠伊工程尾
    款二十萬元，而和所僱用之工人己○○等人共五人去被告住處跟被告要這筆錢，
    因被告不在家，故在被告住處樓下等被告返家，後來先有一輛汽車開過來，車上
    五人一下車就打伊，接著又來了一群人約有二十餘人，被告當時也在其內，沒有
    拿任何器具，他就指著伊說就是這個人，那群人手拿著木棍或球棒就出手打伊，
    他們本來是只要打伊，沒有要打陪伊來的其他人，但因己○○過來擋，所以也一
    併被打等語，被害人己○○證稱：案發當天，伊和老闆甲○○共五人去被告住處
    找被告，因被告不在，我們就在那邊等，後來有一輛轎車開來，車上五人一下車
    就問我們是否要找被告拿錢，接著戊○○就帶著一群人過來，他用手指指著甲○○稱就是他，那群人手持著木棍、棒球棒就衝過來打伊老闆甲○○，伊也有被打
    到等語，互核相符。又被害人甲○○、己○○因被告糾眾傷害行為，甲○○之身
    體因而受有頭部外傷合併頭皮撕裂傷、胸部挫傷合併左側第八、九肋骨骨折、尺
    骨骨折等傷害；己○○之身體因而受有左手、左肘鈍挫傷、瘀腫及帶拉傷等傷
    害，有渠二人之馬偕紀念醫院甲種診斷證明書各一紙存卷可憑。本件事證明確，
    被告犯行洵堪認定，應予依法論科。
二、核被告所為，係犯刑法第二百七十七條第一項之普通傷害罪。被告與其餘二十餘
    名真實姓名年籍不詳之成年男子間，有犯意之聯絡並推由其他人實施犯罪，均為
    共同正犯。渠等同時毆打甲○○、己○○二人成傷，係一行為同時觸犯數罪名，
    為同種想像競合犯，應從一重處斷。原審據以論罪科刑原非無見，惟未及審究被
    告事後已與被害人達成和解，除已給付工程款新臺幣二十萬元外，另賠償被害人
    七萬元醫療費用，有臺北縣蘆洲市調解委員會調解書及支票影本附卷足憑，被害
    人復表示不願追究之情，故被告上訴意旨執此指摘原審判決量刑過重，尚非無憑
    。自應由本院將原審判決予以撤銷改判。審酌被告僅因甲○○偕同其所僱工人四
    人至其住處催討工程尾款，心生不滿，即謀議糾眾約二十餘人，分持木棍、棒球
    棒，在供公眾人車往來之道路旁，恣意毆打被害人甲○○、己○○成傷，手段暴
    戾，目無法紀，視他人尊嚴與權益如無物，惡性匪淺，應予非難，且被害人甲○○、己○○所受傷勢頗重，在身體及心理上均受有極大威脅，而被告犯罪後終究
    坦承犯行，已與被害人和解，賠償損害，兼衡其素行、智識程度、犯罪動機、目
    的、手段等一切情狀，量處如主文第二項所示之刑，並諭知易科罰金之折算標準
    ，用資懲儆。至共同正犯即二十餘名不詳真實姓名年籍之成年男子，分別所持用
    之木棍、棒球棒未據扣案，數量不詳，亦不明屬何人所有，且非違禁物，為免滋
    執行之疑難，是未為沒收之宣告，附此敘明。
據上論斷，應依刑事訴訟法第三百六十九條第一項前段、第二百九十九條第一項前段
、第三百六十四條，刑法第二十八條、第二百七十七條第一項、第五十五條、第四十
一條第一項前段，罰金罰鍰提高標準條例第一條前段、第二條，判決如主文。
本案經檢察官謝英民到庭執行職務。
中　　　華　　　民　　　國　　九十三　　年　　十二　　月　　　二十八　　日
                              臺灣高等法院刑事第十一庭
                                  審判長法  官  楊  照  男
                                        法  官  王  詠  寰
                                        法  官  江  振  義
右正本證明與原本無異
不得上訴
                                        書記官  劉  文  美
中　　　華　　　民　　　國　　九十三　　年　　十二　　月　　　二十九  　日
附錄本案論罪科刑法條全文：
中華民國刑法第二百七十七條
(普通傷害罪)
傷害人之身體或健康者，處三年以下有期徒刑、拘役或一千元以下罰金。
犯前項之罪因而致人於死者，處無期徒刑或七年以上有期徒刑；致重傷者
，處三年以上十年以下有期徒刑。
